臺灣板橋地方法院交通事件裁定　　　　100年度交聲字第334號
原處分機關　交通部公路總局臺北區監理所
異　議　人
即受處分人　黃鉦傑
上列受處分人因違反道路交通管理處罰條例案件，對於交通部公
路總局臺北區監理所民國100 年1 月20日北監自裁字第裁40-C00
000000號所為之裁決處分（原舉發案號：新北市政府警察局100
年1 月14日北警交字第C00000000 號）聲明異議，本院裁定如下
：
    主  文
異議駁回。
    理  由
一、原處分意旨略以：異議人即受處分人黃鉦傑於民國100 年1
    月14日3 時48分許，駕駛車號2480-DV 號自用小客車，行經
    新北市○○區○○街219 巷處，因有「駕駛執照吊扣其間駕
    駛小型車」之違規行為，經新北市政府警察局樹林分局三多
    派出所員警以100 年1 月14日北警交字第C00000000 號當場
    製單舉發。嗣經原處分機關於100 年1 月20日北監自裁字第
    裁40-C00000000號裁決書，爰依道路交通管理處罰條例第21
    條第1 項第5 款、第4 項（裁決書漏載第4 項）、第67 條
    第3 項（裁決書漏載第3 項）規定，裁處受處分人罰鍰新臺
    幣（下同）9, 000元，並吊銷其駕駛執照，1 年內不得考領
    駕駛執照等語。
二、本件異議意旨略以：異議人於樹林區○○路219 巷處之公共
    停車格內，因受友人委託代為在車上，等候友人前來取車，
    於是異議人在駕駛座上等候，等候期間異議人正在駕駛座上
    講電話，並未使用車輛，車子雖然是發動狀態，但異議人並
    無駕駛，也無將車輛移出停車格，更無駕駛車輛於公共道路
    上，故提出異議云云。
三、按汽車駕駛人，駕駛執照吊扣期間駕駛小型車或機器腳踏車
    者，處新臺幣6,000 元以上12,000元以下罰鍰，並當場禁止
    其駕駛，吊銷駕駛執照，道路交通管理處罰條例第21條第1
    項第5 款及第4 項後段分別定有明文。次按汽車駕駛人，曾
    依道路交通管理處罰條例其他各條規定吊銷駕駛執照者，1
    年內不得考領駕駛執照，同條例第67條第3 項亦有明定。又
    此處所稱「駕駛」，依文義解釋及立法目的觀之，係指駕駛
    車輛使用道路行駛之所有情形。駕駛人於道路上駕駛車輛移
    動車輛，不論其目的係為準備停車或其他目的，行徑速度是
    否緩慢，其危害用路人之交通安全及交通秩序之風險即仍存
    在，故移動車輛或緩慢移動之行為，自屬本條所稱駕駛行為
    ，附此敘明。
四、異議人固坦承有於上開時、地，經員警舉發「駕駛執照經吊
    扣仍駕車」之事實，惟矢口否認其當日有何駕駛車輛之行為
    ，並以前詞置辯，經查：
  (一)異議人卻因酒後駕車而遭監理單位吊扣其汽車駕駛執照，吊
    扣期間為自99年5 月6 日至100 年5 月5 日，此為異議人所
    不否認，並有異議人之汽車駕照基本資料1 份附卷可稽（見
    本院卷第10頁），此部分事實洵堪認定。
  (二)另證人即製發新北市政府警察局100 年1 月14日北警交字第
    C00000000 號之員警龔哲弘到庭證稱：「當時我正經過樹林
    區○○街219 巷，看到車號2480-DV 自小客車正在進行停放
    停車格的動作，異議人坐在駕駛座上，車子是發動狀態，盤
    查後發覺異議人沒有駕照，故以無照駕駛為由逕行舉發之，
    盤查時沒看到證人黃碧芳，大概隔了10分鐘後才看到黃碧芳
    ，異議人請我不要開罰單，並說他在等女友，後來證人黃碧
    芳到現場沒有說車子是由他駕駛，僅表示不要開立罰單」等
    語（見本院100 年2 月25日訊問筆錄第3 頁）；及證人即警
    員李振瑋於本院調查時具結證稱：「本院卷第7 頁違規通知
    單，製單員警為龔哲弘，當時我與龔哲弘開車一起執勤，開
    單者為是龔哲弘。我們在台北區監埋站側門看到1 台車在那
    邊倒車要停在路邊，就是路邊停車要停進去停車格，現場是
    單巷道，當時車子正要倒車進去停車格，我們向異議人詢問
    開單時，異議人已經停好車子。我們看到異議人有倒車之駕
    駛動作即倒車入停車格，因為所需時間很短，異議人確實有
    駕駛的行為，當場我們有2 個員警看到，而且是當場舉發的
    。盤查異議人並以警用小電腦輸入異議人身分證字號後查詢
    ，發現異議人無駕駛執照，當時車上只有異議人一個人坐在
    駕駛座上，我們跟他開單的時候他沒有說什麼，開單途中他
    女友騎車到現場，異議人與其女友均未表示車子是由異議人
    女友駕駛，異議人僅表示在等女友過來載他，當場異議人沒
    有任何爭執，異議人知道自己是因為沒有駕駛執照被開單的
    。只要駕駛人發動車子，有在路上移動車子就算駕駛。車子
    如果只是停在路邊，人在駕駛座上不算，但是異議人是有把
    車子發動而且倒車進入停車格，這個就有算駕駛」等語（見
    本院100 年3 月4 日訊問筆錄第2 至4 頁），參以證人龔哲
    弘及李振瑋與異議人素不相識，亦無嫌怨糾紛，業據該2 人
    陳述一致，復已具結擔保所言屬實，衡情應無甘冒被訴偽證
    重罪（有期徒刑7 年以下）之風險而刻意陷害異議人之理。
    況且，執行勤務警員掣單舉發違反道路交通管理處罰條例所
    列之違規事實，本質上為行政處分，係公務員基於職務上權
    力，依法就特定之具體事件所為具有公法上效果之單方行政
    行為，基於公務員為公法上行為具有公信力之原則，該行政
    處分當可被推定為真正，其據以依法處分之事實認定亦為真
    正無誤。反之，若謂公務員一切行政行為均須預留證據以證
    其實，則國家行政勢必窒礙難行，據此，刑事訴訟法就犯罪
    證據有關之規定中與屬行政秩序罰之交通違規裁罰本質不合
    之部分，自不在準用之列。本此公信原則，立法者以道路交
    通管理處罰條例第92條第3 項之授權，賦予行政機關訂定違
    反道路交通管理事件統一裁罰基準及處理細則，使執勤員警
    得當機處分，以達其維護交通秩序、安全之行政目的。經檢
    視前揭證人等所述之取締及舉發經過，核與取締、舉發相關
    規範相符，且未悖於一般生活經驗，堪認其所證述之違規情
    節，確實存在。況且，證人黃碧芳到庭證稱：「異議人有幫
    我把車停正，所以異議人在我離開車子的時候是坐在駕駛座
    上」等語（見本院100 年2 月25日訊問筆錄第3 頁），再者
    異議人亦自承其有坐在駕駛座上，將車停放好之事實（見本
    院100 年2 月25日訊問筆錄第3 頁），此部分核與證人龔哲
    弘及李振瑋所稱有看到異議人坐在駕駛座，並進行駕駛該車
    停放停車格之動作等語相符，堪信真實。
  (三)異議人雖另辯稱：舉發時間是100 年1 月14日3 時48分，惟
    從同日3 時31分到3 時43分此段期間，異議人均在講電話，
    不可能駕車云云，並庭呈通話明細1 份。惟異議人庭呈之通
    話明細僅能證明異議人於此期間有通話行為，卻仍無法證明
    異議人確實無駕駛之行為，是異議人上開所辯，顯係事後卸
    責之詞，不足採信。是以，本件事證明確，異議人之違規行
    為堪以認定，應依法裁罰。
五、綜上所述，本件異議人確有於駕駛執照吊扣期間，於上開時
    、地駕駛自小客車之違規行為。從而，原處分機關依道路交
    通管理處罰條例第21條第1 項第5 款、第4 項（裁決書漏載
    第4 項）、第67條第3 項（裁決書漏載第3 項）之規定，裁
    處異議人罰鍰9,000 元，並吊銷駕駛執照，1 年內不得考領
    駕駛執照，核無違誤，應予維持，本件異議為無理由，應予
    駁回。
據上論斷，應依道路交通管理處罰條例第87條第2 項，道路交通
事件處理辦法第18條，裁定如主文。
中    華    民    國   100    年    3     月    31    日
                        交通法庭  法  官  傅明華
上列正本證明與原本無異。
如不服本裁定應於送達後5日內向本院提出抗告狀。（須附繕本
）。
                                  書記官  蔡一如
中    華    民    國   100    年    3     月    31    日